【裁判字號】    92,台上,2946
【裁判日期】    920529
【裁判案由】    違反山坡地保育利用條例
【裁判全文】
最高法院刑事判決                              九十二年度台上字第二九四六號
    上  訴  人  台灣高等法院檢察署檢察官
    被      告  甲○○
右上訴人因被告違反山坡地保育利用條例案件，不服台灣高等法院中華民國九十一年
十月三十一日第二審更審判決（九十年度上更(二)字第四五○號，起訴案號：台灣士林
地方法院檢察署八十三年度偵字第二一二○號），提起上訴，本院判決如左：
    主  文
上訴駁回。
    理  由
本件原判決以公訴意旨略以：被告甲○○與同案被告儲家昌、儲三陽、魏媞、田靜逸
、江亞英（業經不起訴處分及判決無罪確定）明知於山坡地興建道路、堆積土石及開
挖整地，應先擬具水土保持計畫送請各該目的事業主管機關會同主管機關核定並監督
實施，竟意圖為自己不法之利益，未先擬具水土保持計畫，即於民國八十二年間起，
擅自在座落台北縣汐止市○○○段石門小段第九八｜一、一一四、一一七、一二○、
一二一地號山坡地（被告等所有或與他人共有）及竊佔張雍侖所有座落同上小段第一
一二（張雍侖所有）地號山坡地上擅自開挖整地、興建道路並堆積土石，如遇豪雨沖
刷，即有坍方、土石滑落而影響山坡地下方住家安全之虞，致生公共危險。因認被告
甲○○與同案被告儲家昌、儲三陽、魏媞、田靜逸、江亞英共同涉有違反山坡地保育
利用條例第三十五條第三項及刑法第三百二十條第二項竊佔之罪嫌。惟查被告被訴違
反山坡地保育利用條例第三十五條第三項罪嫌之部分，曾經台北縣政府移送台灣士林
地方法院檢察署檢察官偵辦，並經該署檢察官於八十三年三月八日偵查結果認被告罪
嫌不足，以八十二年度偵字第一一○○八號處分不起訴確定，有該不起訴處分書附卷
可稽（見偵查卷第一一五｜一一六頁），而本件起訴書所載被告之犯罪事實及證據，
無非係就前不起訴處分時原有之事實或證據，重加斟酌，而因前後觀點不同，致事實
之認定或證據之取捨有異而已，顯不能謂為新事實或新證據之發現。本件起訴並未有
被告違反山坡地保育利用條例第三十五條第三項（及同條例第三十四條第一項之罪）
與刑法第三百二十條第二項竊佔罪之新事實、新證據提出。因而認第一審就此部分為
實體判決，諭知被告無罪，顯有未合，而予以撤銷，另依刑事訴訟法第三百零三條第
四款之規定，改判諭知此部分公訴不受理，已說明其理由甚詳，經核於法尚無違誤。
檢察官上訴意旨略稱：台灣士林地方法院檢察署八十二年度偵字第一一○○八號不起
訴處分，所偵查之犯罪事實為八十二年八月五日台北縣政府所舉發之違法開挖行為，
本件則係經告訴人於八十三年二月三日提出告訴，前件之違法事實發生在八十二年八
月間，本件則發生在八十三年六月七日前不久，如屬前次之違法開挖，早該長出相當
高之茅草，但由現場所攝得之照片可見新開挖之道路相當寬大，且為新開挖痕跡，新
闢道路並無任何草木，故本件由同一檢察官起訴之事實，非在前件不起訴處分確定前
所發生而未被發現，原判決諭知公訴不受理，顯有違誤。又被告之所有汐止市○○○
段石門小段第九八｜一、一一四、一一七、一二○、一二一號五筆土地，隱匿於山間
之違法分批開挖行為，其直接證據，固不易得，惟以此大規模的深度開發行為，耗資
之鉅，除所有權人外，尚有何人甘冒此大不諱，為他人違法開挖？且其目的何在，是
被告為本件違反山坡地保育利用條例及竊佔罪、毀損罪之行為人，已甚明確等語。然
依前開八十二年度偵字第一一○○八號不起訴處分書所載移送意旨略以：「被告甲○
○、儲家昌、儲三陽、汪亞英、田靜逸及魏媞等人，未經許可擅自於台北縣汐止市○
○○段石門小段第九八｜一、一一二、一一四、一一七、一二○及一二一地號之山坡
地，開挖整地開闢道路供其他目的事業使用，因認渠等均涉有違反山坡地保育利用條
例」云云，與本件八十三年度偵字第二一二○號起訴書所載犯罪事實：「甲○○、儲
家昌、儲三陽、魏媞、田靜逸、江亞英（汪亞英之誤）明知於山坡地興建道路、堆積
土石及開挖整地，應先擬具水土保持計畫送請各該目的事業主管機關會同主管機關核
定並監督實施，竟意圖為自己不法之利益，未先擬具水土保持計畫，即於八十二年間
起，將渠等所有或與他人共有之座落台北縣汐止市○○○段石門小段第九八｜一、一
一四、一一七、一二○、一二一地號山坡地及竊佔自屬張雍侖所有坐落同上小段第一
一二地號山坡地上樹木毀損殆盡後，擅自在該山坡地開挖整地、興建道路並堆積土石
，如遇豪雨沖刷，即有坍方、土石滑落而影響山坡地下方住家安全之虞，致生公共危
險等語，因認被告有犯刑法第三百二十條第二項、第三百五十四條、山坡地保育利用
條例第三十五條第三項之罪嫌」等情，兩相對照，所載被告犯罪之時間、地點、行為
，均無二致，顯係同一事實，而起訴書所載之證據，亦非發見被告確有在上開土地上
開挖整地、興建道路並堆積土石之具體證據，而以履勘筆錄及照片，臆測被告有犯罪
之行為，難認係新證據之發見。上訴意旨徒憑己見就原審採證認事之職權行使，並以
臆測之詞，主張本件起訴之事實與前案不起訴確定之案件，非屬同一案件，指摘原判
決關於被告被訴違反山坡地保育利用條例部分諭知公訴不受理為不當，非有理由，應
予駁回。次按刑事訴訟法第三百七十六條所列各罪之案件，經第二審判決者，不得上
訴於第三審法院，法有明文。被告被訴犯山坡地保育利用條例案件，已經原審判決公
訴不受理，檢察官不服上訴，復經本院判決上訴駁回，則其被訴牽連犯刑法第三百二
十條第二項之竊佔罪及第三百五十四條之毀損罪，係屬刑事訴訟法第三百七十六條第
一款、第二款之案件，既經第二審判決，自不得上訴於第三審法院，檢察官竟復一併
提起上訴，顯為法所不許，此部分應從程序上予以駁回。
據上論結，應依刑事訴訟法第三百九十六條第一項、第三百九十五條前段，判決如主
文。
中      華      民      國    九十二    年      五      月    二十九    日
                              最高法院刑事第八庭
                                  審判長法官  莊  登  照
                                        法官  洪  明  輝
                                        法官  黃  一  鑫
                                        法官  魏  新  和
                                        法官  林  秀  夫
      右正本證明與原本無異
                                              書  記  官
中      華      民      國    九十二    年      六      月      三      日
                                                                      ：


司法院資訊處製作；財團法人民間司法改革基金會備份。
